臺灣臺南地方法院刑事判決　
110年度訴字第1271號
公  訴  人  臺灣臺南地方檢察署檢察官
被      告  施明豪



上列被告因傷害案件，經檢察官提起公訴（110年度偵續字第66
號），本院判決如下：
    主  文
施明豪犯傷害罪，處拘役伍拾日，如易科罰金，以新臺幣壹仟元
折算壹日。
    事  實
一、施明豪與黃麗美係點頭之交，施明豪於民國109年4月30日下
    午4時20分許，在臺南市○○區○○路0段000巷0號之民宅門口，
    因故與黃麗美發生爭執，竟基於傷害他人身體之犯意，徒手
    毆打黃麗美頭部1下，致黃麗美受有頭部挫傷之傷害。
二、案經黃麗美訴由臺南市政府警察局第二分局報告臺灣臺南地
    方檢察署（下稱臺南地檢署）檢察官偵查起訴。
    理  由
一、關於證據能力之認定：
  ㈠本判決所依憑判斷之具傳聞證據性質之供述證據，因檢察官
    及被告施明豪於本案言詞辯論終結前，均同意有證據能力（
    見本院卷第57頁），本院審酌前開證據之作成或取得之狀況
    ，並無非法或不當取證之情事，且亦無顯不可信之情況，依
    刑事訴訟法第159條之5規定，均具有證據能力。
  ㈡其餘所引用卷內非供述證據性質之證據資料，均依法定程序
    取得，經合法調查程序，與待證事實間復具相當關聯性，無
    不得為證據情形，依刑事訴訟法第158條之4反面解釋，均有
    證據能力。
二、訊據被告固坦承其於上開時間、地點，遇見告訴人黃麗美，
    並與告訴人交談之事實，惟矢口否認涉有傷害之犯行，辯稱
    ：我沒有前往活動中心，我沒有出手攻擊告訴人云云。經查
    ：
  ㈠被告於上開時間、地點，遇見告訴人，並與告訴人交談；嗣
    告訴人於同日前往郭綜合醫院急診，經醫師診斷有頭部挫傷
    之傷害等情，業據被告供述在卷，且經證人即告訴人、證人
    林泰平各於警詢、偵查及本院審理時證述明確（見警卷第7
    至10頁；偵字卷第17至18、73至75、90至92頁；偵續字卷第
    30頁；本院卷第75至83、115至122頁），並有郭綜合醫院診
    斷證明書附卷可佐（見警卷第13頁），此部分事實，首堪認
    定。
  ㈡又證人即告訴人於警詢時證稱：我於109年4月30日下午4時20
    分許，在活動中心後方遭被告以拳頭毆打我頭部左側，當時
    我坐在活動中心後方巷子內的1張沙發上，被告沒有原因突
    然過來打我，然後我大喊有賊，被告才罷手離開等語(見警
    卷第7至8頁)；於偵查中證述：我於109年4月30日下午4時20
    分許，去找朋友回程經過活動中心，就坐在活動中心休息，
    在活動中心後方遭被告用拳頭毆打頭部後腦勺1下，我不知
    道被告為何要傷害我，後來我走到保安路、水萍塭公園，被
    告也跟著我，被告在水萍塭公園想要打我，就被路人拉住；
    當天我是坐在臺南市○○區○○路0段000巷0號內的沙發上，該
    地點剛好在活動中心後面巷子內，當時被告在跟人下棋，他
    說我口臭，叫我去旁邊，我就去坐在旁邊的沙發上，後來被
    告就跑來打我1拳等語(見偵字卷第17至18、91至92頁)；於
    本院審理時具結證稱：當天我好奇跟1個我不認識的人前往
    現場看人下棋，那裡有好幾個人，被告也在那邊下棋，被告
    說我嘴臭，叫我去旁邊坐，我沒有和被告吵架，之後被告就
    來打我頭部1下，當時被告是在我左後方毆打我左頭頂靠後
    方位置等語(見本院卷第75至82頁)；證人林泰平於警詢時證
    稱：我跟被告、告訴人在水萍塭公園認識，我們常常在水萍
    塭公園聊天，但不是很熟，我於109年4月30日下午時間在臺
    南市○○區○○路0段000巷0號前看其他人玩棋子，我有看到被
    告及告訴人先有口角，後來告訴人坐在旁邊，被告走向告訴
    人徒手毆打告訴人的頭，揮拳1下，後來告訴人就走往水萍
    塭公園方向，被告有跟過去，但我在原地沒有跟著過去看發
    生什麼事等語(見偵字卷第73至74頁)；於偵查中具結證述：
    我跟被告、告訴人都沒有恩怨、糾紛，我於109年4月30日中
    午吃完飯，休息2小時才前往臺南市○○區○○路0段000巷0號住
    宅看人家下棋，當天被告與告訴人在講話，但後來有起口角
    ，被告說告訴人嘴很臭，2人就吵起來，吵完告訴人就到該
    住宅牆壁旁邊坐，等到大家結束要離開，被告就從告訴人的
    頭部打1拳，被告與告訴人就一邊吵架，一邊走出去，但我
    不知道他們走去哪裡等語(見偵字卷第90至91頁)；於本院審
    理時結證稱：我不認識被告與告訴人，當天我是吃飽經過活
    動中心巷子旁1間房子，看到他們在下棋，被告、告訴人都
    在現場，告訴人坐在沙發上，大家棋下完要出去，被告走在
    最後面，被告就在走到告訴人左前方處，打告訴人頭部1下
    ，被告打很大力，當時我人有點累坐在椅子上，就剛好看到
    被告走出去時打告訴人，我不太知道被告為何要打告訴人，
    之前有看到他們2人在談話，我在臺南地檢署說他們2人有起
    口角，被告說告訴人嘴很臭，2人吵架的情形都是屬實的，
    但現在時間過太久，我想不太起來等語(見本院卷第115至12
    2頁)，上開告訴人及證人林泰平就被告出拳毆打告訴人頭部
    1下之主要情節，證述大致相符，並無顯著矛盾之處，再告
    訴人於案發當日前往郭綜合醫院急診就醫，經理學檢查有頭
    部挫傷及輕微血腫之傷勢，醫囑建議宜休養3天及門診追蹤
    一情，有郭綜合醫院診斷證明書及台南市郭綜合醫院111年1
    月4日郭綜事字第1110000006號函暨所附病歷資料在卷可佐
    （見警卷第13頁；本院卷第39至43頁），交互勾稽上情，足
    認告訴人及證人林泰平上開證述應非虛妄，是告訴人上開頭
    部挫傷之傷勢，係被告於上開民宅處徒手毆打告訴人頭部1
    下所致，應堪認定。
　㈢按證人之陳述，雖前後稍有差異或彼此矛盾，事實審法院並
    非不得本於經驗及論理法則，斟酌其他情形，作合理之比較
    ，定其取捨，非謂其中一有不符，即應全部不予採信(最高
    法院110年度台上字第1972號判決意旨參照)；且被告、共犯
    或其他共同被告之自白，及證人之證詞，均屬供述證據之一
    種，而供述證據具有其特殊性，與物證或文書證據具有客觀
    性及不變性並不相同。蓋人類對於事物之注意及觀察，有其
    能力上之限制，未必如攝影機或照相機般，對所發生或經歷
    的事實能機械式無誤地捕捉，亦未必能洞悉事實發生過程之
    每一細節及全貌。且常人對於過往事物之記憶，隨時日之間
    隔而漸趨模糊或失真，自難期其如錄影重播般地將過往事物
    之原貌完全呈現。此外，因個人教育程度、生活經驗、語言
    習慣之不同，其表達意思之能力與方式，亦易產生差異。故
    供述證據每因個人觀察角度、記憶能力、表達能力、誠實意
    願、嚴謹程度及利害關係之不同，而有對相同事物異其供述
    之情形發生，而其歧異之原因，未必絕對係出於虛偽所致(
    最高法院92年度台上字第4387號、98年度台上字第4130號判
    決意旨參照)。經查，告訴人、證人林泰平於上開警詢、偵
    查及審理中就被告揮拳攻擊告訴人頭部之情形，均始終一致
    ，並無齟齬之處。而告訴人於上開警詢、偵查及本院審理中
    之證述，雖就被告毆打其頭部之部位或有頭部左側、後腦勺
    、左頭頂靠後方位置之差異，且其所證述被告揮拳時所站立
    之位置係在其左後方，而與證人林泰平於本院審理時所證述
    被告係站立在左前方之位置，有所不同，惟自告訴人於偵查
    時對於檢察官所詢問之部分問題會呈現答非所問之情形(見
    偵續字卷第30頁)，可知上開差異或不同之處，或為告訴人
    之知覺、記憶及表達能力所致，況告訴人係突遭被告毆打，
    事出突然，則告訴人無法詳盡完整捕捉事實經過、未能辨明
    頭部具體位置等每一細節，核與常情無違，尚難因此遽認告
    訴人或證人林泰平所述均不可採。
　㈣被告雖辯稱其未前往活動中心云云，然本案案發地點為臺南
    市○○區○○路0段000巷0號民宅處，業經認定如前，告訴人雖
    曾於警詢或偵查中表示是在活動中心後方，惟其於警詢時已
    具體描述其當時係坐在活動中心「後方巷子」內的1張沙發
    上等語(見警卷第8頁)，被告亦自陳當日係在臺南市○○區○○
    路0段000巷0號民宅處遇見告訴人(見本院卷第57頁)，足認
    告訴人所稱「活動中心」後方，應僅係未能精確表達正確地
    點，並無礙於本院上開認定。是被告此部分所辯，難認可採
    。
　㈤綜上所述，本案事證已臻明確，被告所辯無非臨訟飾卸之詞
    ，委無可採，其上開犯行洵堪認定，應予依法論科。被告於
    本院審理時雖聲請調取上開民宅之監視器錄影畫面，以查明
    其是否有傷害行為，然經本院函請臺南市政府警察局第二分
    局查明該民宅或其他處所是否有監視器錄影畫面可以提供，
    經該局函覆表示僅有該民宅裝設有監視錄影設備，惟案發當
    日已逾資料保存期限，無資料可提供，有該局函文及所附現
    場照片在卷供參（見本院卷第107至110頁），堪認已無從調
    查，且本案事證已臻明確，本院認此部分並無再予調查之必
    要。
三、論罪科刑：
　㈠核被告所為，係犯刑法第277條第1項之傷害罪。
　㈡爰以行為人之責任為基礎，審酌被告不思循理性方式解決紛
    爭，未能克制已身情緒，僅因細故即率予傷害告訴人，造成
    告訴人受有前揭傷勢，所為誠屬不該；復審酌其矢口否認之
    犯後態度、其攻擊之部位為人體重要部位之頭部、攻擊方式
    為徒手攻擊1下、其所為未傷及告訴人性命或造成告訴人嚴
    重傷勢，兼衡被告之犯罪動機、目的、手段、尚未與告訴人
    達成和解，賠償告訴人損害之情節，暨其於本院審理時自陳
    之智識程度及家庭生活狀況(見本院卷第127頁)等一切情狀
    ，量處如主文所示之刑，並諭知易科罰金之折算標準，以示
    懲儆。　　　　　　
據上論斷，應依刑事訴訟法第299條第1項本文，判決如主文。　
本案經檢察官蔡宜玲提起公訴，檢察官黃信勇到庭執行職務。
中　　華　　民　　國　　111 　年　　4 　　月　　25　　日
                  刑事第十庭    審判長法　官　劉怡孜
　　　　　　　　　                    法  官  陳欽賢
　　　　　　　　　                    法  官  潘明彥
以上正本證明與原本無異。
如不服本判決應於收受本判決後20日內向本院提出上訴書狀，並
應敘述具體理由。其未敘述上訴理由者，應於上訴期間屆滿後20
日內向本院補提理由書狀（均須按他造當事人之人數附繕本）「
切勿逕送上級法院」。 
　　　　　　　　　　　　　　　　　    書記官  蘇豐展
中　　華　　民　　國　　111 　年　　4 　　月　　25　　日
附錄本案論罪科刑法條：
中華民國刑法第277條
傷害人之身體或健康者，處5年以下有期徒刑、拘役或50萬元下
罰金。
犯前項之罪，因而致人於死者，處無期徒刑或7年以上有期徒刑
；致重傷者，處3年以上10年以下有期徒刑。